【裁判字號】    98,醫,19
【裁判日期】    990713
【裁判案由】    損害賠償
【裁判全文】
臺灣臺北地方法院民事判決                98年度醫字第19號
原      告  鍾屘妹
            張玲華
            張又瓔
            張芩瑜
共      同
訴訟代理人  李聖隆律師
被      告  陳德芳
            楊佳穎
            劉力仁
            國泰醫療財團法人
上  1   人
法定代理人  蔡宏圖
共      同
訴訟代理人  張家琦律師
            林鳳秋律師
複代理人    鄭牧民律師
            曾銘文律師
上列當事人間請求損害賠償等事件，本院於民國99年6月30日言
詞辯論終結，判決如下：
    主  文
被告陳德芳、楊佳穎、國泰醫療財團法人應連帶給付原告鍾屘妹
新臺幣壹佰貳拾肆萬肆仟捌佰零貳元、原告張玲華新臺幣陸拾萬
元、原告張又瓔新臺幣陸拾萬元、原告張芩瑜新臺幣陸拾萬元，
及自民國九十七年十月一日起至清償日止，按週年利率百分之五
計算之利息。
原告其餘之訴駁回。
訴訟費用由被告陳德芳、楊佳穎、國泰醫療財團法人連帶負擔百
分之三十七，餘由原告負擔。
本判決原告勝訴部分於原告以新臺幣壹佰萬元為被告陳德芳、楊
佳穎、國泰醫療財團法人供擔保後，得假執行。但被告陳德芳、
楊佳穎、國泰醫療財團法人如以新臺幣佰零肆萬肆仟捌佰零貳
元為原告預供擔保，得免為假執行。
原告其餘假執行之聲請駁回。
    事實及理由
一、按當事人於言詞辯論時，依民事訴訟法第193條第1項規定，
    固應就訴訟關係為事實上及法律上之陳述，惟適用法律本係
    法院之職權，當事人所為法律上意見，並無拘束法院之效力
    ，法院仍應依當事人所主張之事實及訴訟標的為調查審判（
    最高法院96年度台上字第2078號判決參照）。查原告於起訴
    狀已表明本件先位之訴訴訟標的為侵權行為損害賠償，並於
    事實欄說明被告如何以違法及不當之行為加害於訴外人張源
    應，致渠等受有損害，原告嗣於開庭時雖引用民法第184條
    第1項前段規定作為渠等請求之依據（見醫字卷119頁正面）
    ，然應僅屬補充法律上之陳述，而非追加新訴（最高法院79
    年台抗字第280號裁定參照），合先敘明。
二、原告起訴主張：
  (一)先位之訴：
  1.訴外人張源應於民國95年10月18日因食慾不振及黃疸症狀前
    往被告國泰醫療財團法人（下稱國泰醫院）住院治療，經檢
    查診斷為十二指腸壺腹性腺癌，被告陳德芳乃於95年10月26
    日施行「根治性法特爾氏壺腹切除術」，惟術後張源應仍持
    續有腹部引流管膽汁滲漏、白血球上升、總膽黃素上升、體
    溫上升、呼吸急促及細菌感染、右側橫隔膜下及胰臟周圍積
    液及右側肋膜腔積水等症狀，因此於95年11月7日施行右側
    頸部中央靜脈導管置放術（CVP），以便給予全靜脈營養治
    療。而於95年11月19日，因中央靜脈導管插管處有發炎情形
    ，須將原導管拔除，另用一新導管置放到左側頸部，值班醫
    師被告楊佳穎乃於當日17時許，在實習醫師被告劉力仁協助
    下，施行左頸中央靜脈導管置放術，竟因多次插拔，以致插
    破血管，其後張源應表示呼吸時有胸痛現象後，仍未及時發
    現刺破血管並為積極之處置，僅為拔除左頸中央靜脈導管之
    處置。又被告陳德芳於當日18時30分前往診察張源應後，明
    知張源應仍有胸痛之狀況，仍未積極囑咐注意觀察張源應術
    後有無感染及中央靜脈導管插拔後之病情變化，至當日20時
    40分許，始由護士發現張源應血壓下降、呼吸急促、心跳過
    速，有左側肋膜腔積液之現象，經進行急救後，延至95年11
    月22日21時12分許，終因術後併發肝臟被膜下及胰臟周圍膿
    瘍感染合併敗血症，及左頸中央靜脈導管置放時發生左側肋
    膜腔血胸之併發症，導致休克及多發性器官衰竭死亡。原告
    鍾屘妹為張源應之妻，原告張玲華、張又瓔、張芩瑜為張源
    應之女，因被告陳德芳、楊佳穎之過失行為，受有以下損害
    ：殯葬費部分：原告鍾屘妹為張源應支出殯葬費新臺幣（
    下同）370,545元。醫療費部分：原告鍾屘妹為張源應支
    出醫療費109,560元。精神慰撫金部分：原告4人各請求15
    0萬元。張源應所失利益部分：張源應生前月薪25,985元
    ，於被害時起至年滿65歲止共有83個月，以霍夫曼係數扣除
    中間利息計算為1,848,960元，又被告陳德芳、楊佳穎受僱
    於被告國泰醫院，為此依民法第184條第1項前段、第188條
    第1項規定請求被告陳德芳、楊佳穎、國泰醫院連帶賠償。
  2.被告陳德芳未依醫師法第12條之1、醫療法第63條、醫師倫
    理規範第8條規定，履行告知說明義務，使張源應或其家屬
    在片段不全資訊之下，冒然簽署同意書，不知尋求第二意見
    （Second opinion），或作出暫緩手術，或轉往其他同級或
    設備人力更佳的醫學中心去接受手術，即不致於發生死亡結
    果。又被告楊佳穎於實施左頸中央靜脈導管置放術前，未依
    醫療法第64條、第81條規定告知插管原因、成功率、可能併
    發症及危險，並經張源應簽具同意書。另被告劉力仁沒有合
    法醫師資格而實施醫療行為，違反醫師法第28條規定。而被
    告陳德芳、楊佳穎、劉力仁所違反之上開規定，均屬保護他
    人之法律，應認為有過失，且其過失與張源應死亡結果間有
    因果關係，且被告劉力仁亦受僱於被告國泰醫院，故依民法
    第184條第2項、第188條第1項規定，被告陳德芳、楊佳穎、
    劉力仁、國泰醫院亦應負連帶賠償責任。並聲明：(1)被告應
    連帶給付原告鍾屘妹1,980,105元，張玲華150萬元，張又瓔
    150萬元，張苓瑜150萬元，及自起訴狀繕本送達被告之翌日
    起至清償日止，依週年利率百分之5計算之利息。(2)被告應
    連帶給付原告1,848,960元，及自民事言詞辯論(三)狀繕本送
    達被告之翌日起至清償日止，依週年利率百分之5計算之利
    息。(3)願供擔保，請准宣告假執行。
  (二)備位之訴：
    張源應與被告國泰醫院間締結有委任性質之醫療契約存在，
    被告陳德芳、楊佳穎、劉力仁是被告國泰醫院之履行輔助人
    ，渠等既有前述過失，被告國泰醫院自應與自己之過失負同
    一責任，而張源應過世後，原告4人為張源應之繼承人，自
    得依張源應生前之醫療契約關係請求損害賠償，故被告國泰
    醫院依民法第227條之1準用民法第192條、第194條規定，應
    負賠償責任。並聲明：(1)被告國泰醫院應給付原告鍾屘妹1,
    980,105元，張玲華150萬元，張又瓔150萬元，張苓瑜150萬
    元，及自起訴狀繕本送達被告之翌日起至清償日止，依週年
    利率百分之5計算之利息。(2)被告國泰醫院應給付原告1,848
    ,960元，及自民事言詞辯論(三)狀繕本送達被告之翌日起至清
    償日止，依週年利率百分之5計算之利息。(3)願供擔保，請
    准宣告假執行。
三、被告之抗辯：
  (一)原告早於95年11月22日即主張被告等人有過失而向臺灣臺北
    北地方法院檢察署（下稱臺北地檢署）提起告訴，則原告於
    99年6月17日追加以民法第184條第1項及第188條第1項所為
    請求被告陳德芳、楊佳穎及國泰醫院負連帶賠償責任，已逾
    2年時效，於法不合，顯無理由，因此，原告依此所為先位
    聲明之請求，均已逾2年時效，不得請求。
  (二)95年11月19日被告楊佳穎醫師置換CVP（中央靜脈導管）於
    左頸，符合醫療常規，並無所謂「疏未注意而插破血管強行
    置入」之情，於置換CVP（中央靜脈導管）於左頸後，亦無
    所謂「未為積極處置」之情。被告陳德芳醫師返國後，確有
    診視病患，並囑咐被告楊佳穎醫師繼續小心觀察，且被告楊
    佳穎醫師確有多次至本件病患之658號病房診視，對此，檢
    察官曾向被告國泰醫院調閱當時病房及所屬護理站之錄影紀
    錄，由該監視錄影帶可知，被告楊佳穎醫師至少有15次至本
    件病患之658號病房診視。
  (三)被告陳德芳醫師替病患施行「十二指腸胰部切除術」前，確
    已將手術的原因、成功率、可能之併發症及風險告知說明，
    經病患了解後方簽名同意施作，此有手術同意書可證，今原
    告方主張病患所簽署手術同意書時及其後對於手術成功率、
    可能併發症及危險一無所知，顯非可採。被告陳德芳醫師既
    已於術前告知說明，經病患同意後始為系爭手術之施作，當
    無過失，更無原告所稱違反保護他人法律之情，且被告陳德
    芳醫師於術後給予相關積極處置，故該手術與病患之死亡間
    並無因果關係。
  (四)被告醫院醫師於95年11月7日替病患施作CVP（中央靜脈導管
    ）以給予全靜脈營養（TPN），並於95年11月19日置換中央
    靜脈導管（CVP）於左側頸部，此係醫療照護，並非手術，
    且被告方面業已於事前善盡告知說明義務，是以並無需簽立
    手術同意書，且經行政院衛生署函覆鈞院證明在案。
  (五)被告劉力仁確為合法之實習醫師，此由行政院衛生署醫事審
    議委員會第2次鑑定指出：「本件病人係由具醫師資格之楊
    佳穎醫師於95年11月19日實際執行插管行為、而由未具醫師
    資格之劉力仁實習醫師協助，此項作法，並未違反醫療常規
    ，亦未違反醫師法第28條規定」即足證明，原告一再以與法
    令不符之理由以為爭執，實無足採。
  (六)本件病患之死因乃因其本身之十二指腸壺腹性腺癌所引發敗
    血症所致者，與病患95年10月26日術後之感染現象（後已好
    轉），及95年11月19日之中央靜脈導管之施作間，並無因果
    關係存在，原告認因被告等之過失造成病患死亡云云，誠有
    未洽。並聲明：(1)原告之訴駁回。(2)如受不利判決，願供擔
    保請准宣告免於假執行。
四、兩造不爭執之事實：
  (一)張源應於95年10月18日前往被告國泰醫院就診，經診斷罹患
    十二指腸壺腹性腺癌，由被告陳德芳於95年10月26日為其施
    行十二指腸胰部切除術，因95年11月6日腹部電腦斷層檢查
    發現，張源應右側橫隔膜下及胰臟周圍有積液、右側肋膜腔
    積水，復於95年11月7日會同胸腔科醫師為其施作腹膜穿刺
    ，並施作右頸中央靜脈導管置放術（CVP），以便給予全靜
    脈營養治療（TPN），嗣因上開導管處有發炎現象，遂由被
    告楊佳穎於95年11月19日為其施作左頸中央靜脈導管置放術
    ，惟張源應於95年11月22日因多發性器官衰竭死亡。
  (二)原告鍾屘妹係張源應之妻，原告張玲華、張又瓔、張苓瑜則
    為張源應之女。
  (三)事發時被告陳德芳、楊佳穎為被告國泰醫院之醫師。被告劉
    力仁則係實習醫師，尚未取得醫師資格。
  (四)被告陳德芳、楊佳穎因業務過失致死案件，經臺北地檢署檢
    察官以97年度偵字第8442號提起公訴，被告劉力仁則經檢察
    官為不起訴處分。
五、本件應探究者為：(1)被告陳德芳、楊佳穎有無醫療疏失？(2)
    被告陳德芳、楊佳穎、劉力仁有無違反保護他人之法律？(3)
    被告國泰醫院應否負債務不履行損害賠償責任？(4)如有上述
    情形，應賠償之金額若干？茲析述如下：
  (一)經查：依張源應之病歷記載（見北調字卷第19頁），被告楊
    佳穎係於95年11月19日17時為張源應施行左頸中央靜脈導管
    置放術，於當日17時30分，張源應即表示置放左頸中央靜脈
    導管後呼吸時胸部會痛，被告楊佳穎遂安排移動式Ｘ光機（
    The patient complaint about chest pain when
    breathing,so portable CXR was arranged…），於當日17
    時50分，張源應照完Ｘ光，被告楊佳穎並未發現異狀，於當
    日18時30分，被告陳德芳診視張源應，被告楊佳穎告知此一
    情形，被告陳德芳於檢視Ｘ光片後，告知張源應及家屬無發
    現異狀，給予止痛劑及氧氣使用（…he check the
    portable CXR,no abnormal was told,then VS陳德芳went
    to bed side explain to patient and his family that
    there was no abnormal on CXR and check the patient
    breath,and agreed pain relief and O2 support），惟中
    央靜脈導管中內頸靜脈特有之合併症包括頸動脈穿刺、氣胸
    、血胸、臂神經叢受傷等，此於行政院衛生署疾病管制局公
    布之侵入性醫療感染管制作業基準第529頁記載甚明（見醫
    字卷第114頁背面），且血胸為中央靜脈導管置放術之併發
    症，發生率約1％左右（Textbook：Arch INtern Med,1986
    ：259-61），主要症狀為胸痛、呼吸困難，如出血過多會發
    生出血性休克，血壓下降、心跳及呼吸均會加快，如不及時
    處理會因血壓過低造成全身器官缺氧導致多發性衰竭而死亡
    ，亦有行政院衛生署醫事鑑定委員會編號：0000000鑑定書
    可稽（見審醫字卷第87頁），是當張源應表示置放左頸中央
    靜脈導管後呼吸時胸部會痛，被告陳德芳、楊佳穎理應警覺
    有中央靜脈導管置放術所致血胸之併發症之可能，並為必要
    之確認、追蹤，以避免未能及時處理會因血壓過低造成全身
    器官缺氧導致多發性衰竭而死亡，被告楊佳穎雖於當日17時
    50分為張源應照Ｘ光，從Ｘ光片顯示似無異狀，但初期血胸
    本有可能其症狀在Ｘ光片上不甚明顯（尤其當時所使用者係
    portable CXR，其顯像效果較一般須站立拍攝之Ｘ光機為差
    ），且張源應復持續為胸痛之表示，被告陳德芳、楊佳穎自
    應於一段時間後再以照Ｘ光片，甚或影像效果更佳之胸部超
    音波、斷層掃瞄等方式，就張源應是否發生血胸乙節予以確
    認或排除，然被告陳德芳僅為給予止痛劑及氧氣使用之症狀
    治療指示，被告楊佳穎亦未為必要之確認、追蹤，終致於當
    日20時40分，護士發現張源應血壓下降（105/34mmHg），呼
    吸急促及心跳過速現象（每分鐘150次），張源應仍主訴持
    續胸痛，全身冷汗不適，於當日21時58分，張源應血壓降至
    60/50mmHg，脈搏測不到，意識不清，開始給予心肺復甦術
    （CPR），同時進行左側胸管置入（當日22時35分放入，有
    1200c.c.鮮血湧出），嗣雖送至加護病房繼續照顧，但意識
    無法恢復，最後發生多發性器官衰竭，而於95年11月22日死
    亡，被告陳德芳、楊佳穎顯有醫療疏失，甚為明確，行政院
    衛生署醫事鑑定委員會編號：0000000鑑定書對此亦認定：
    「醫師在第一次症狀發生診治病人後到發現病人血壓下降間
    ，有2小時左右，主治醫師若能囑咐住院醫師積極追蹤病人
    ，觀察是否持續胸痛、呼吸困難及生命徵象等有否改變，以
    便及早發現加以處理，始符醫療常規之要求」（見審醫字卷
    第88頁）。
  (二)被告雖辯稱：被告陳德芳返國後，確有囑咐被告楊佳穎繼續
    小心觀察等語，惟如前所述，張源應病歷係記載：被告陳德
    芳指示給予止痛劑及氧氣使用（…agreed pain relief and
    O2 support），顯與被告所辯有違，況被告楊佳穎於偵查中
    亦陳稱：「（陳德芳醫師當時有指示你做何事？）若病人疼
    痛的話，可以給予止痛，就這樣」等語（見審醫字卷第92頁
    ），核與病歷所載相符，故堪採信，是被告就此所辯，無非
    事後避重就輕之詞，委無足採。
  (三)被告復辯稱：從當時病房及所屬護理站之錄影紀錄可知，被
    告楊佳穎至少有15次至張源應658號病房診視等語，然經本
    院詢及於95年11月19日17時50分張源應照Ｘ光後至當日20時
    40分護士發現張源應血壓下降間，被告有無作何檢查以確認
    或排除血胸之可能（見醫字卷第96頁背面），被告卻未提出
    任何資料就上述問題為說明，是以縱被告楊佳穎於該段期間
    至少有15次至張源應658號病房診視為真，但被告楊佳穎並
    未以適當方式進行追蹤，以確認或排除張源應血胸之可能，
    終致發生前述結果，仍難認符合醫療常規之要求，故被告上
    開所辯，不足為有利於被告楊佳穎之認定。
  (四)原告另主張：被告劉力仁沒有合法醫師資格而實施醫療行為
    ，違反醫師法第28條規定等語，惟張源應係由具醫師資格之
    被告楊佳穎於95年11月19日實際執行左頸中央靜脈導管置放
    術，而由未具醫師資格之實習醫師被告劉力仁協助，此項作
    法，並未違反醫療常規，亦未違反醫師法第28條規定，有行
    政院衛生署醫事鑑定委員會編號：0000000鑑定書附卷可考
    （見審醫字卷第98頁），故原告主張被告劉力仁違反保護他
    人之法律而應負侵權行為損害賠償責任，並不足取。
  (五)按因故意或過失，不法侵害他人之權利者，負損害賠償責任
    ；不法侵害他人致死者，對於支出醫療及增加生活上需要之
    費用或殯葬費之人，亦應負損害賠償責任；不法侵害他人致
    死者，被害人之父、母、子、女及配偶，雖非財產上之損害
    ，亦得請求賠償相當之金額；數人共同不法侵害他人之權利
    者，連帶負損害賠償責任；受僱人因執行職務，不法侵害他
    人之權利者，由僱用人與行為人連帶負損害賠償責任，民法
    第184條第1項前段、第192條第1項、第194條、第185條第1
    項前段、第188條第1項前段分別定有明文。本件因被告陳德
    芳、楊佳穎之醫療疏失，未能及時發覺張源應發生中央靜脈
    導管置放術所致血胸之併發症，又血胸如不及時處理會因血
    壓過低造成全身器官缺氧導致多發性衰竭而死亡，有行政院
    衛生署醫事鑑定委員會編號：0000000鑑定書可佐（見審醫
    字卷第87頁），故可認被告陳德芳、楊佳穎之醫療疏失與張
    源應之死亡間，具有相當因果關係，而被告陳德芳、楊佳穎
    之過失行為，均為張源應死亡之共同原因，即所謂行為關連
    共同，乃共同侵權行為，另被告陳德芳、楊佳穎受僱於被告
    國泰醫院，且渠等侵害他人權利與執行職務有關，是原告依
    上規定，請求被告陳德芳、楊佳穎、國泰醫院連帶負侵權行
    為損害賠償責任，自屬有據。茲就原告之請求，分項審酌如
    下：
  1.殯葬費部分：
    原告鍾屘妹主張為張源應辦理喪葬事宜支出370,545元，固
    提出收據、感謝狀、估價單、統一發票、收入憑單、送貨單
    、超拔登記單為證（見北調字卷第42至47頁），惟除金運山
    禮儀公司出具之209,250元明細表暨收據（見北調字卷第42
    頁正面、背面）、臺北市殯葬管理處出具之16,400元收入憑
    單（見北調字第44頁背面下方），核其費用屬喪葬習俗所必
    須，該花費金額亦與張源應之身分相當，而應准許外，其餘
    或非喪葬習俗所必須（見北調字卷第43頁正面感謝狀、第44
    頁背面統一發票、第46頁正面下方超拔登記單），或非原告
    鍾屘妹所支出（見北調字卷第43頁背面上方、下方收據），
    或不能證明確有該費用之支出（見北調字卷第44頁正面上方
    、下方估價單、第45頁正面上方送貨單、下方估價單、第45
    頁背面送貨單），或不能證明該費用確為原告鍾屘妹所支出
    （見北調字卷第46頁正面上方收據、第46頁背面上方、下方
    收據、第47頁正面收據），均不能准許，故原告鍾屘妹此部
    分得請求之金額為225,650元（209,250＋16,400＝225,650
    ）。
  2.醫療費部分：
    原告鍾屘妹主張為張源應支出醫療費109,560元，固提出被
    告國泰醫院出具之醫療費用收據為證（見北調字卷第48至53
    頁），然除95年11月19日施行左頸中央靜脈導管置放術後所
    生醫療費用，可認係被告侵權行為所致，依民法第192條第1
    項規定，應由被告負損害賠償責任外，於此之前之醫療費用
    ，乃張源應為治療十二指腸壺腹性腺癌所支出，自不應由被
    告賠償，又95年11月19日施行左頸中央靜脈導管置放術後所
    生之醫療費用數額，經當庭計算後兩造合意為19,152元（見
    醫字卷第119頁背面），故原告鍾屘妹此部分得請求之金額
    為19,152元。
  3.精神慰撫金部分：
    次按慰藉金之賠償須以人格權遭遇侵害，使精神上受有痛苦
    為必要，其核給之標準，則可斟酌雙方身分、資力與加害程
    度，及其他各種情形核定相當之數額（最高法院51年台上字
    第223號判例參照）。本院審酌原告鍾屘妹為張源應之配偶
    ，在其夫妻2人辛苦將子女撫養成人，正可相偕享受天倫之
    際，多年相伴之配偶張源應竟因本事故身亡，面臨孤獨終老
    之情境，身心自受到相當之痛苦及悲愴，原告張玲華、張又
    瓔、張苓瑜為張源應之女，驟然喪父，遭此變故，天人永隔
    ，亦受相當之精神上痛楚及悲慟，又原告鍾屘妹高商畢業，
    年所得約18萬元，原告張玲華大學畢業，年所得約44萬元，
    原告張又瓔大學畢業，年所得約15萬元，原告張苓瑜大學畢
    業，97年度年所得17元，被告陳德芳研究所畢業，年所得約
    400萬元，被告楊佳穎大學畢業，年所得約130萬元，被告國
    泰醫院為醫學中心級之醫療機構，有各類所得資料清單、畢
    業證書、陳報狀可參（見醫字第78至83、91至94、121頁）
    ，另被告有前述醫療疏失，卻遲未積極與原告洽談賠償和解
    事宜，態度不佳，更令原告精神上難以忍受等一切情狀，認
    原告鍾屘妹所受非財產上即精神慰撫金之損害為100萬元，
    原告張玲華、張又瓔、張苓瑜則各為60萬元為適當，原告4
    人各請求150萬元，核屬過高，超過部分，不能准許。
  4.張源應所失利益部分：
    另按不法侵害他人致死者，其繼承人得否就被害人如尚生存
    所應得之利益，請求加害人賠償，學者間立說不一。要之，
    被害人之生命因受侵害而消滅時，其為權利主體之能力即已
    失去，損害賠償請求權亦無由成立，則為一般通說所同認，
    參以我民法就不法侵害他人致死者，特於第192條及第194條
    定其請求範圍，尤應解為被害人如尚生存所應得之利益，並
    非被害人以外之人所得請求賠償（最高法院54年台上字第95
    1號判例參照），是原告請求被告賠償張源應如尚生存所應
    得之利益1,848,960元（張源應生前月薪25,985元，於被害
    時起至年滿65歲止共有83個月，以霍夫曼係數扣除中間利息
    計算），揆諸上揭最高法院判例意旨，尚乏所據，自難准許
    。
  (六)被告另辯稱：原告早於95年11月22日即主張被告有過失而向
    臺北地檢署提起告訴，則原告於99年6月17日追加以民法第
    184條第1項及第188條第1項所為請求被告陳德芳、楊佳穎及
    國泰醫院負連帶賠償責任，已逾2年時效等語，惟如前段一
    、所述，原告於起訴狀已表明本件先位之訴訴訟標的為侵權
    行為損害賠償，原告於99年6月17日開庭時雖引用民法第184
    條第1項前段規定作為渠等請求之依據，然僅屬補充法律上
    之陳述，而非追加新訴，是原告於97年9月2日向本院提起本
    件訴訟（此有本院收狀戳為憑，見北調字卷第2頁），並未
    逾民法第197條第1項所規定之2年時效期間，是被告所為時
    效抗辯，亦難憑採。
  (七)綜上，原告鍾屘妹得請求被告陳德芳、楊佳穎、國泰醫院連
    帶賠償之金額共計為1,244,802元（225,650＋19,152＋1,00
    0,000＝1,244,802），原告張玲華、張又瓔、張苓瑜則各為
    60萬元。又本院於先位之訴既已認定被告陳德芳、楊佳穎有
    醫療疏失，而應與被告國泰醫院連帶負侵權行為損害賠償責
    任，則被告陳德芳、楊佳穎有無違反保護他人之法律、被告
    國泰醫院於備位之訴應否負債務不履行損害賠償責任，即與
    本件判決結果無影響而無探究之必要，併此敘明。
六、從而，原告依民法第184條第1項前段、民法第188條第1項規
    定，請求被告陳德芳、楊佳穎、國泰醫院應連帶給付原告鍾
    屘妹1,244,802元、原告張玲華60萬元、原告張又瓔60萬元
    、原告60萬元，及自起訴狀繕本送達之翌日即97年10月1日
    起至清償日止，按週年利率百分之5計算之法定遲延利息，
    為有理由，應予准許，逾此部分之請求，即屬無據，應予駁
    回。
七、本件原告勝訴部分，兩造分別陳明願供擔保請准聲請宣告假
    執行或免為假執行，核無不合，爰分別酌定相當之擔保金額
    ，予以准許。至原告敗訴部分，其假執行之聲請失所附麗，
    應予駁回。
八、本件事證已臻明確，兩造其餘攻防方法及所提證據，業經審
    酌，核與本件判決結果無影響，爰不逐一論述，併此敘明。
九、據上論結，本件原告之訴一部為有理由，一部為無理由，依
    民事訴訟法第79條、第85條第2項、第390條第2項、第392條
    第2項，判決如主文。
中    華    民    國    99    年    7     月    13    日
                  民事第四庭  法  官  張文毓
以上正本係照原本作成。
如對本判決上訴，須於判決送達後20日內向本院提出上訴狀（須
附繕本）。
中    華    民    國    99    年    7     月    13    日
                              書記官  賴敏慧

司法院資訊處製作；財團法人民間司法改革基金會備份。
